【裁判字號】    97,財管,124
【裁判日期】    970731
【裁判案由】    選任遺產管理人
【裁判全文】
臺灣高雄地方法院民事裁定             97年度財管字第124號
聲  請  人  乙○○
上聲請人聲請對被繼承人甲○○指定遺產管理人事件，本院裁定
如下：
  主  文
選任蘇志成律師為被繼承人甲○○（男，民國○○年○ 月○ 日生，
身分證統一編號：Ｚ000000000號，於民國96年3 月16日歿）之遺
產管理人。
准對被繼承人甲○○之繼承人為承認繼承之公示催告。
被繼承人甲○○之繼承人，應自前項公示催告最後登載新聞紙之
日起，柒個月內承認繼承，上述期限屆滿，無繼承人承認繼承時
，被繼承人甲○○之遺產，於清償債權，並交付遺贈物後，如有
剩餘即歸屬國庫。
程序費用由被繼承人甲○○之遺產負擔。
  理  由
一、按「繼承開始時，繼承人之有無不明者，由親屬會議於一個
    月內選定遺產管理人，並將繼承開始及選定遺產管理人之事
    由，向法院報明」、「無親屬會議或親屬會議未於前條所定
    期限內選定遺產管理人者，利害關係人或檢察官，得聲請法
    院選任遺產管理人，並由法院依前項規定為公示催告」、又
    「先順序繼承人均拋棄其繼承權時，由次順序之繼承人繼承
    ，其次順序之繼承人有無不明或第四順序之繼承人均拋棄其
    繼承權者，準用關於無人承認繼承之規定」，民法第1177條
    、第1178條第2 項、第1176條第6 項分別定有明文。
二、聲請意旨略以：聲請人與被繼承人甲○○同係臺灣高等法院
    高雄分院95年度重上字第65號分割共有物事件之當事人，因
    甲○○於上訴程序中死亡而程序當然停止，其繼承人全體均
    聲明拋棄繼承，為免訴訟程序延宕，損及聲請人之權益，爰
    依民法第1176條第6 項後段、第1178條第2 項及非訟事件法
    第149 條第1 項規定聲請選任國有財產局臺灣南區辦事處為
    遺產管理人等語。
三、經查：
  (一)聲請人主張前揭事實，業據其提出臺灣高等法院高雄分院民
    事庭通知、本院家事庭准予拋棄繼承通知函、被繼承人甲○
    ○繼承系統表及戶籍謄本為證，自堪信為真實。
  (二)揆諸首揭法條規定與說明，聲請人既與被繼承人甲○○同
    係95年度重上字第65號分割共有物事件之當事人，該訴訟因
    甲○○死亡無人繼承而當然停止，聲請人就與甲○○共有物
    之分割即有法律上利害關係，聲請人自應屬利害關係人無疑
    。又被繼承人甲○○之繼承人均已依法拋棄繼承，此有臺
    灣高等法院高雄分院調取本院96年度繼字第1086號卷宗後通
    知聲請人向本院聲請選任遺產管理人之函文在卷足憑，揆諸
    首揭法條之規定，被繼承人甲○○之遺產自應準用關於無人
    承認繼承之規定，而被繼承人甲○○之親屬會議並未於死亡
    發生之日起一個月內選定遺產管理人呈報本院，是聲請人基
    於利害關係人之地位，向本院聲請選任甲○○之遺產管理人
    ，當屬有據。
  (三)本院審酌：被繼承人甲○○前揭現存之合法繼承人既均已
    依法拋棄繼承，本無義務就被繼承人甲○○之遺產再為管理
    ，且由渠等既已行使法律所賦予之拋棄繼承權，可知其等顯
    已無意再管理被繼承人甲○○之遺產。況擔任遺產管理人，
    主要係彙整被繼承人之財產，踐行被繼承人債權、債務之確
    認，將債權人債權、債務作適法合理之分配，並於有繼承人
    承認繼承時或遺產分配後尚有剩餘時，將遺產移交繼承人或
    國庫，且須熟悉相關法律程序及具備耐心及熱心進行遺產處
    分之相關程序，否則尚有稅捐相關法令之罰責，實非被繼承
    人之一般親屬或其中受有高等教育之知識份子卻不具遺產管
    理相關知識之人必然可勝任；聲請人雖聲請由國有財產局臺
    灣南區辦事處為遺產管理人，但國有財產局係公務機關，除
    確定遺產大於遺債而有剩餘歸屬國庫時，以該機關編制尚無
    從為一般遺產管理，本件宜由具有專業法律背景之人為遺產
    管理人。經本院自高雄律師公會願意擔任法院遺產管理人
    名單中隨機選取蘇志成律師，以其專業知識乃有利於管理及
    處理被繼承人甲○○後續之遺產問題，且以電話徵詢獲其同
    意，爰選任蘇志成律師為被繼承人甲○○之遺產管理人，併
    依民法第1178條第1 項規定為承認繼承之公示催告。
四、程序費用負擔之依據：依非訟事件法第157 條，裁定如主文
    第二項所示。
中    華    民    國    97    年    7     月    31    日
                  家事法庭法  官  楊智守
上為正本係照原本作成
如對本裁定抗告須於裁定送達後10日內向本院提出抗告狀
中    華    民    國    97    年    7     月    31    日
                          書記官  蘇  豫


司法院資訊處製作；財團法人民間司法改革基金會備份。
